【裁判字號】    98,上訴,1808
【裁判日期】    990129
【裁判案由】    違反槍砲彈藥刀械管制條例
【裁判全文】
臺灣高等法院高雄分院刑事判決        98年度上訴字第1808號
上  訴  人  臺灣高雄地方法院檢察署檢察官
被      告  甲○○
指定辯護人  公設辯護人  李佩娟
上列上訴人因被告違反槍砲彈藥刀械管制條例案件，不服臺灣高
雄地方法院98年度訴字第1130號中華民國98年10月13日第一審判
決（起訴案號：臺灣高雄地方法院檢察署98年度偵字第16916 號
），提起上訴，本院判決如下：
     主  文
原判決撤銷。
甲○○未經許可，持有可發射金屬具有殺傷力之空氣槍，處有期
徒刑壹年玖月，併科罰金新臺幣伍萬元，罰金如易服勞役，以新
臺幣壹仟元折算壹日，緩刑伍年，並應向國庫支付新臺幣伍萬元
，扣案之可發射金屬具有殺傷力之空氣槍壹枝（槍枝管制編號：
0000000000 ）、CO2高壓鋼瓶肆拾肆瓶、銅珠玖顆均沒收。
    事  實
一、甲○○明知具有殺傷力之空氣槍，經政府公告列為槍砲彈藥
    刀械管制條例所管制之物品，未經主管機關許可，不得持有
    ，竟基於持有上開具有殺傷力槍枝之犯意，於民國95年底某
    時，透過網路購物方式，以新臺幣（下同）4,800 元至4,90
    0 元之價格，向年籍姓名不詳自稱「小黃」之成年男子購得
    具殺傷力之空氣槍1 支（槍枝管制編號：0000000000號；下
    稱本件槍枝）、CO2 高壓鋼瓶3 瓶、銅珠500 顆，另又以不
    詳方式購得CO2 高壓鋼瓶數瓶，並將之放置於其所經營位於
    高雄市○○區○○路167 號之「桂陽服飾店」，而未經許可
    而持有之。員警張威德於執行網路巡邏得知甲○○曾購買SP
    100 型空氣長槍之彈簧、加大氣嘴等零件，而懷疑持有SP10
    0 型空氣長槍。嗣於98年5 月8 日18時許，前往上開桂陽服
    飾店訪查，並未查獲SP100 型空氣長槍。甲○○乃在有偵查
    犯罪職權之機關或公務員尚未發覺其犯罪前，向警方自首持
    有上開空氣槍而接受裁判，並當場交出上開空氣槍1 枝、CO
    2 高壓鋼瓶44瓶、銅珠12顆（試射3 顆已滅失），而由警方
    查扣在案。
二、案經臺中市政府警察局第四分局報請臺灣高雄地方法院檢察
    署檢察官偵查起訴。
    理  由
壹、證據能力部分：
    按法院或檢察官得囑託醫院、學校或其他相當之機關、團體
    為鑑定，或審查他人之鑑定，並準用第203 條至第206 之1
    之規定，刑事訴訟法第208 條第1 項定有明文。又依刑事訴
    訟法第198 條及第208 條規定，偵查中有關鑑定人之選任及
    鑑定機關之囑託，應由檢察官為之，但為因應實務之現實需
    求，對於司法警察機關調查中之案件，或有量大或急迫之情
    形，如檢察官針對該類案件之性質認為當然有鑑定之必要者
    ，基於檢察一體之原則，有概括選任鑑定機關之必要，該鑑
    定人或鑑定機關亦應視同受承辦檢察官所選任或囑託而執行
    鑑定業務，其等出具之書面鑑定報告應屬刑事訴訟法第206
    條所定之傳聞例外，當具有證據能力。查內政部刑事警察局
    係經臺灣高雄地方法院檢察署檢察長概括選任之槍彈有無殺
    傷力鑑定之鑑定機關〔臺灣高雄地方法院檢察署92年10月23
    日雄檢楠文字第0921000294號函及函附臺灣高雄地方法院檢
    察署檢察長概括選任鑑定人或囑託鑑定機關（團體）名冊參
    照〕，是本案司法警察於案件未移送檢察官偵查前之調查犯
    罪階段，先行將查扣之槍枝證物送請檢察機關核定之專責鑑
    定機關即刑事警察局實施鑑定有無殺傷力，基於檢察一體原
    則，該鑑定機關亦應視同受承辦檢察官所選任或囑託而執行
    鑑定業務，故卷附之內政部刑事警察局於98年5 月25日以刑
    鑑字第0980064863號鑑驗書乃刑事訴訟法第206 條所定之鑑
    定人書面報告，屬傳聞證據法則之例外，應具有證據能力。
貳、實體部分：
一、訊據被告固坦認持有上開槍枝之事實，然矢口否認有何持有
    具殺傷力空氣槍之犯意，辯稱：其僅係為收藏把玩之目的，
    以4,800 元至4,900 元之價格，在網路上購買該槍枝，不知
    其具有殺傷力云云。惟查：
（一）本件被告甲○○對於上述時間在網路購買空氣槍而持有之
      事實，坦承不諱，並經證人即員警張威德於本院證述明確
      ，又扣案之槍枝經內政部刑事警察局鑑定結果，認上揭槍
      枝，係氣體動力式槍枝，以小型高壓氣體鋼瓶內之氣體為
      發射動力，經以金屬彈丸測試3 次，其中彈丸（直徑約4.
      5mm 、重量0.37公克），最大發射速度為141 公尺/ 秒，
      計算其動能分別為3.6 焦耳，換算其單位面積動能為22焦
      耳/ 平方公分；依日本科學警察之研究結果，彈丸單位面
      積動能達20焦耳/ 平方公分，則足以穿入人體皮肉層，具
      有殺傷力等情，有該局98年5 月25日刑鑑字第0980064863
      號鑑驗書1 份在卷可稽（見偵查卷第3 頁、第4 頁），是
      該空氣槍1 支具有殺傷力，堪以認定，並有空氣槍1 枝、
      CO2 高壓鋼瓶44瓶、銅珠12顆（試射3 顆）扣案可資佐證
      。
（二）被告雖執前詞予以辯稱，然查，被告於購得本件槍枝後，
      曾持該槍枝在相距約2 公尺距離情形下，朝上開服飾店之
      隔間板射擊，而射擊時槍聲巨大，且射出之銅彈可以射穿
      厚達2mm 之隔間板乙節，為被告於原審審理時所自承（見
      原審卷第24頁至第26頁），又關於上開隔間板之硬度，被
      告於原審審理時另供承：若是以一般原子筆可以直接握筆
      插入上開隔間板，若是以有彈簧之原子筆彈簧，必須用另
      1 支手固定住原子筆，另1 支手則需一定之力氣始可插進
      去等語（見原審卷第26頁），再酌以被告於警詢供陳：購
      買本件槍枝時，賣家有告知其該槍枝是目前市面上最強之
      手槍等語（見警卷第2 頁、第4 頁），顯見被告持有該槍
      枝時，即已知悉該槍枝所射出之銅彈具有相當之攻擊性，
      復參以被告於原審審理時亦自承：若是本件槍枝遭他人持
      之射擊別人，遭射擊之人將會受傷乙節（見原審卷第30頁
      ），參以空氣槍一般使用塑膠BB彈，被告使用銅彈，增強
      殺傷力，益徵被告確係知悉本件槍枝具有殺傷力無訛。是
      被告所稱上開辯詞，顯係推諉卸責之語，並不足採。至被
      告雖另一再主張：其無持該槍枝傷害人之意思云云，然被
      告主觀上是否知悉該槍枝具有殺傷力，與被告是否有持該
      槍枝傷害他人之意思係屬二事，是被告雖無持該槍枝傷害
      他人之意思，然不得據此認被告對該空氣槍具殺傷力無所
      認識。
（三）綜上所述，本件事證明確，被告所辯並不足採，本件被告
      非法持有空氣槍之犯行，堪以認定。
二、按未經許可持有槍枝，其持有之繼續，為行為之繼續，亦即
    一經持有槍枝，犯罪已成立，但其完結須繼續至持有行為終
    了時為止。是核被告所為，係違犯槍砲彈藥刀械管制條例第
    8 條第4 項之非法持有可發射金屬具殺傷力之空氣槍罪。又
    按刑法第62條所稱自首，指行為人自行申告自己尚未被發覺
    之犯罪行為，而自願接受法院裁判之行為。其申告之內容，
    僅須足以使刑事追訴機關憑以查明犯罪之真相即可，不以事
    實真相完全相符為必要；又所謂「未發覺之罪」，應指刑事
    追訴機關（司法警察〈官〉、檢察官或其他有偵查犯罪職權
    之公務員）尚「未知悉」犯罪事實及犯人而言；此一「知悉
    」，固不以確知某人為犯罪行為人為必要，只須有確切之根
    據得為合理之可疑者，即足當之；惟如僅為主觀上之單純懷
    疑或推測，尚難謂為發覺，最高法院72年度臺上字第641 號
    、75年度臺上字第1634號判例意旨可資參照。查本件查獲經
    過係員警張威德執行網路巡邏任務時，得知有人購買SP 100
    型空氣長槍之彈簧、加大氣嘴零件，經調出買家網路帳號及
    IP位址資料後，向臺灣高雄地方法院檢察署檢察官報請許可
    聲請搜索票，檢察官以尚不足以認為有犯罪證據存在之相當
    可能性，未予許可。員警證人張威德乃於98年5 月8 日至上
    開服飾店訪查，但員警並未查獲任何SP100 型空氣長槍，然
    經員警詢問被告是否持有其他槍枝時，被告即主動繳出本件
    槍枝乙情，業經被告於本院審理時供陳明確，並經證人即員
    警張威德於本院證述屬實，足見員警張威德執行網路巡邏得
    知被告購買SP100 型空氣長槍之零件，而懷疑被告持有SP10
    0 型空氣長槍，遂至上開服飾店訪查，則斯時員警調查之槍
    枝既係SP 100型空氣長槍，並非針對本件扣案之槍枝，則在
    被告自首報繳本件槍枝時，員警對於被告非法持有本件空氣
    槍之犯行，尚難謂有何確切之根據得為合理之可疑，是依上
    開判例意旨，被告本案犯行應屬「未發覺之罪」。準此，被
    告主動向承辦員警交出本件槍枝乙情，應認係屬在有偵查犯
    罪職權之機關或公務員尚未發覺其犯罪前，報繳槍彈並主動
    向警方說明案情自願接受裁判之行為，應已符合槍砲彈藥刀
    械管制條例第18條第1 項前段「犯本條例之罪自首，並報繳
    其持有之全部槍砲、彈藥、刀械者」之規定，應依法減輕或
    免除其刑；然被告係於員警至上開服飾店調查未果後，才主
    動自首及報繳槍枝，本院認依其犯罪情節，尚不得獲邀免刑
    之寬典，故僅減輕其刑。再者，槍砲彈藥刀械管制條例第18
    條第1 項前段規定顯係刑法第62條之特別規定，自應優先適
    用槍砲彈藥刀械管制條例第18條第1 項前段規定，併此敘明
    。
三、原審論處被告罪刑，固非無見，惟查扣案ＣＯ2 高壓鋼瓶44
    瓶及試射後剩餘銅珠9 顆，係被告所有供作上開空氣槍之發
    射之動能及金屬彈，為被告供犯罪所用之物，雖得本於職權
    斟酌沒收與否，但原判決以非違禁物為由，不予沒收，尚有
    未當，檢察官上訴意旨，指摘原判決不當，雖無理由，惟原
    判決既有可議，自應由本院撤銷改判。爰審酌被告未經許可
    持有具殺傷力空氣槍，以金屬彈（銅珠）作為彈丸，對社會
    有潛在危險，然查該空氣槍其單位面積動能為22焦耳/ 平方
    公分，超逾有無殺傷力認定標準，僅2 焦耳/ 平方公分，殺
    傷力不強，且未持以犯案，犯後坦承態度良好，其犯罪之動
    機、目的、手段等一切情狀，仍量處原審所處如主文第2 項
    所示之刑，並參酌被告之職業、學歷（見被告警詢筆錄「受
    詢問人欄」），就罰金部分諭知易服勞役之折算標準。又被
    告未曾受有期徒刑以上刑之宣告，有臺灣高等法院被告前案
    紀錄表1 份在卷可按，本次係因一時失慮，偶罹刑典，經此
    刑之宣告後，應知警惕而無再犯之虞，是本院認前開宣告之
    刑以暫不執行為適當，併予宣告緩刑5 年；又緩刑宣告，得
    斟酌情形，命犯罪行為人向公庫支付一定之金額，刑法第74
    條第2 項第4 款定有明文，是為使被告能回饋社會，以贖前
    愆，併予宣告命被告向國庫支付如主文第2 項所示之金額。
    末按扣案之具殺傷力之空氣槍1 支（槍枝管制編號：000000
    0000號）為法律禁止持有之違禁物，應依刑法第38條第1項
    第1 款宣告沒收，另扣案之CO2 高壓鋼瓶44瓶、銅珠9 顆（
    試射3 顆已滅失）係被告所有，供上開空氣槍之發射之動能
    及金屬彈之用，為被告供犯罪所用之物，別無其他用途，業
    據其陳明在卷，為免被告再度觸法，爰依刑法第38條第1項
    第2 款之規定宣告沒收。
據上論結，應依刑事訴訟法第369 條第1 項前段、第364 條、第
299 條第1 項前段，槍砲彈藥刀械管制條例第8 條第4 項、第18
條第1 項前段，刑法第11條、第42條第3 項、第74條第1 項第1
款、第2 項第4 款、第38條第1 項第1 款、第2 款，判決如主文
。
本案經檢察官呂建昌到庭執行職務。
中    華    民    國    99    年    1     月    29   日
                  刑事第一庭    審判長法  官  周賢銳
                                      法  官  黃仁松
                                      法  官  徐美麗
以上正本證明與原本無異。
如不服本判決應於收受本判決後10日內向本院提出上訴書狀，其
未敘述上訴理由者，並得於提起上訴後10日內向本院補提理由書
狀（均須按他造當事人之人數附繕本）「切勿逕送上級法院」。
中    華    民    國    99    年    1     月    29    日
                                      書記官  許信宗
附錄本案論罪科刑法條：
槍砲彈藥刀械管制條例第8條
未經許可，製造、販賣或運輸鋼筆槍、瓦斯槍、麻醉槍、獵槍、
空氣槍或第4 條第1 項第1 款所定其他可發射金屬或子彈具有殺
傷力之各式槍砲者，處無期徒刑或5 年以上有期徒刑，併科新臺
幣1 千萬元以下罰金。
未經許可，轉讓、出租或出借前項所列槍枝者，處5 年以上有期
徒刑，併科新臺幣1 千萬元以下罰金。
意圖供自己或他人犯罪之用，而犯前二項之罪者，處無期徒刑或
7 年以上有期徒刑，併科新臺幣1 千萬元以下罰金。
未經許可，持有、寄藏或意圖販賣而陳列第1 項所列槍枝者，處
3 年以上10年以下有期徒刑，併科新臺幣700 萬元以下罰金。
第 1 項至第 3 項之未遂犯罰之。

司法院資訊處製作；財團法人民間司法改革基金會備份。
